【裁判字號】    99,司養聲,246
【裁判日期】    990824
【裁判案由】    終止收養
【裁判全文】
臺灣高雄地方法院民事裁定           99年度司養聲字第246號
聲  請  人  甲○○
上聲請人聲請許可終止收養事件，本院裁定如下：
    主  文
准予終止聲請人甲○○（男，民國○○○年○月○日生，身分證
統一編號：Ｚ000000000號）與養父全偉恒（已歿）間
之收養關係。
程序費用新臺幣壹仟元由聲請人負擔。
    理  由
一、按在養父母死亡後，民法修正前第1080條第5 項規定僅限於
    養子女不能維持生活而無謀生能力時，始得聲請法院許可終
    止收養，失之過嚴，是為保護養子女之利益，應使其有聲請
    法院許可終止收養之機會（見96年5 月23日修正立法理由一
    ），故於修正後民法第1080條之1 第1 項、第4 項明定：「
    養父母死亡後，養子女得聲請法院許可終止收養。」；「法
    院認終止收養顯失公平者，得不許可之。」又按養父母死亡
    時，養父母與養子女間之婚生親子關係固已消滅，然二者間
    之收養關係並未當然解消，是我國法上定有死後終止收養之
    制度，其目的在於解消養子女與死亡養父母之親屬間之法定
    血親關係，同時為圖回復其本性及回復其與本生父母之法律
    關係。換言之，在法院依法裁定收養終止之前，收養人與被
    收養人間之收養關係仍持續中，是本件即無適用舊法關於終
    止收養要件之餘地，而應逕依修正後民法親屬編之規定予以
    審酌，合先敘明。
二、聲請意旨略以：聲請人甲○○為全偉恒（民國17年11月11日
    生）之養子，因養父全偉恒已於80年3 月22日死亡，聲請人
    現為成年人，因家中長輩希望，爰依法請求准予終止前開之
    收養關係等語。
三、經查：（一）聲請人主張之事實，業據其提出聲請人戶籍謄
    本及收養人之除戶謄本等件為證，並據聲請人甲○○到庭陳
    述：「（問：聲請人何時被收養？）民國71年8 月29日被收
    養。（問：與養父是否有居住在一起？）有，有時候都是養
    父在照顧我。（問：為何要聲請終止收養？）養父去世前，
    有說如果想要改回來就可以改回去。（問：養父是否還有其
    他小孩？）沒有。（問：是否有子女？）沒有。（問：是否
    繼承養父之財產？）沒有。（問：是否瞭解終止收養的法律
    關係？）瞭解。」等語（見本院99年8 月13日非訟事件筆錄
    ）；亦經聲請人之生母唐張阿珠到庭陳述：「（問：當初為
    何要全偉恒收養甲○○？）我先生在70年5 月份過世，因為
    當初全偉恒看我要養小孩很辛苦，所以收養甲○○，我有兩
    個小孩。全偉恒過世前二、三天有跟我說如果小孩子大了想
    要改姓也可以，但當時小孩還小。（是否同意甲○○與全偉
    恒終止收養關係？）同意。也了解終止收養的法律關係。」
    等語（見前開非訟事件筆錄），堪信為真實。（二）另本院
    依職權函查全偉恒之遺產稅申報資料及聲請人甲○○之財產
    資料，經函覆無全偉恒之遺產稅申報資料，此有財政部臺灣
    省南區國稅局高雄縣分局99年7 月29日南區國稅高縣一字第
    0990045232號函、財產歸屬資料清單、全戶戶籍資料查詢清
    單等件在卷可憑，綜上，堪認本件聲請人聲請終止收養，應
    無任何顯失公平之情形，揆諸首揭說明，聲請人甲○○聲請
    終止其與養父全偉恒間之收養關係，於法並無不合，應予准
    許。
四、依非訟事件法第21條第1 項前段、第24條第1 項，裁定如主
    文。
五、如不服本裁定，應於裁定送達後10日之不變期間內，向本院
    提出抗告狀，並繳納抗告費新臺幣1,000 元。
中    華    民    國    99    年    8     月    24    日
                  家事法庭司法事務官

司法院資訊處製作；財團法人民間司法改革基金會備份。
